【裁判字號】    95,訴,1659
【裁判日期】    951222
【裁判案由】    毒品危害防制條例
【裁判全文】
臺灣高雄地方法院刑事判決              95年度訴字第1659號
公  訴  人  臺灣高雄地方法院檢察署檢察官
被      告  乙○○
上列被告因違反毒品危害防制條例案件，經檢察官提起公訴（95
年度毒偵字第3405號），及移送併案審理（95年度毒偵字第4177
號、95年度毒偵字第8071號），嗣因被告就被訴及併案事實為有
罪之陳述，經本院合議庭裁定由受命法官獨任適用簡式審判程序
審理，本院判決如下：
    主  文
乙○○施用第一級毒品，累犯，處有期徒刑壹年，扣案殘留第一
級毒品海洛因之夾鏈袋玖個、吸管貳支，均沒收銷毀之；又施用
第二級毒品，累犯，處有期徒刑柒月，扣案殘留第二級毒品甲基
安非他命之夾鏈袋壹個、吸管壹支、吸食器壹組，均沒收銷毀之
。應執行有期徒刑壹年陸月，扣案之殘留第一級毒品海洛因之夾
鏈袋玖個、吸管貳支及殘留第二級毒品甲基安非他命之夾鏈袋壹
個、吸管壹支、吸食器壹組，均沒收銷毀之。
    事  實
一、乙○○前於民國87年間，因施用毒品案件，經本院以裁定送
    觀察、勒戒後，認無繼續施用毒品傾向，由臺灣高雄地方法
    院檢察署檢察官於87年7 月31日，以87年度毒偵字第11879
    號為不起處分確定後，復於89年間，再因施用毒品案件，經
    本院以90年度毒聲字第1206號裁定送觀察、勒戒後，認有繼
    續施用毒品之傾向，以90年度毒聲字第2294號裁定令入戒治
    處所施以強制戒治、90年度毒聲字第6032號裁定停止戒治、
    91年度毒聲字第1937號裁定撤銷停止戒治，令入戒治處所施
    以強制戒治，而於92年2 月17日強制戒治完畢，自臺灣高雄
    女子監獄附設戒治所釋放，而該施用毒品案件，並經本院以
    90年度雄簡字第573 號判處有期徒刑5 月確定，並於92年4
    月3 日執行完畢。
二、詎乙○○不知悔改，明知海洛因及甲基安非他命係業經公告
    列為毒品危害防制條例之毒品，不得非法持有、施用，詎仍
    未戒除施用毒品習性，猶仍基於反覆、延續施用第一級毒品
    海洛因之單一行為決意，於上開強制戒治執行完畢釋放後之
    5 年內即自94年9 月24日起，迄95年9 月1 日止，以平均每
    隔2 至3 天之頻率，以將海洛因摻在香煙內點燃後吸食之方
    式，施用第一級毒品海洛因多次；另基於反覆、延續施用第
    二級毒品甲基安非他命之單一行為決意，於上開強制戒治執
    行完畢釋放後之5 年內即自94年9 月24日起，迄95年9 月1
    日止，以平均每2 天至3 天施用1 次之頻率，以將甲基安非
    他命放入玻璃球內以火燒烤吸食煙霧之方式施用第二級毒品
    甲基安非他命多次，嗣為警（一）於94年9 月24日22時許，
    在高雄市○鎮區○○路29號1 樓處查獲，當場扣得其所有殘
    留海洛因之夾鏈袋9 個、吸管2 支及殘留甲基安非他命之夾
    鏈袋1 個、吸管1 支、吸食器1 組；（二）於95年5 月10日
    15時30分許，在高雄市苓雅區○○○路95號「華納別館」51
    2 房內查獲；（三）於95年9 月1 日19時25分許，在高雄市
    三民區○○○街222 巷26號2 樓處查獲。
二、案經高雄市政府警察局鹽埕分局、三民第一分局移送台灣高
    雄地方法院檢察署檢察官偵查起訴及移送併案審理
    理  由
壹、程序部分：按除被告所犯為死刑、無期徒刑、最輕本刑為3
    年以上有期徒刑之罪或高等法院管轄第一審案件者外，於法
    院行準備程序進行中，被告先就被訴事實為有罪之陳述時，
    審判長得告知被告簡式審判程序之旨，並聽取當事人、代理
    人、辯護人及輔佐人之意見後，裁定進行簡式審判程序；且
    受命法官行準備程序，與法院或審判長有同一之權限；又簡
    式審判程序之證據調查，不受刑事訴訟法第159 條第1 項、
    第161 條之2 、第161 條之3 、第163 條之1 及第164 條至
    第170 條規定之限制，刑事訴訟法第273 條之1 第1 項、第
    279 條第2 項前段、第273 條之2 分別定有明文。被告乙○
    ○所為係犯死刑、無期徒刑、最輕本刑為3 年以上有期徒刑
    以外之罪，其於準備程序中就被訴事實為有罪之陳述，經法
    官告知簡式審判程序之旨，並聽取公訴人、被告之意見後，
    認為適宜由受命法官獨任進行簡式審判程序，依刑事訴訟法
    第273 條之1 第1 項規定，合議庭裁定由受命法官獨任進行
    審判程序，合先敘明。
貳、實體部分
一、上開犯罪事實，業據被告於本院審理時坦承不諱，又其分別
    於94年9 月24日、95年5 月10日、95年9 月1 日所採之尿液
    ，經送高雄市立凱旋醫院、憲兵司令部刑事鑑定中心檢驗結
    果，均呈嗎啡及甲基安非他命陽性反應，有尿液檢驗報告暨
    尿液編號對照表3 份附卷足按。又扣案之夾鏈袋9 個、吸管
    2 支，經送驗呈海洛因陽性反應、扣案之夾鏈袋1 個、吸管
    1 支、吸食器1 組經送驗呈甲基安非他命陽性反應，此有高
    雄醫學大學附設中和紀念醫院編號0000-000至0000-000號檢
    驗報告書各1 紙在卷可佐（參本院卷第23-36 頁）。足見被
    告之自白與事實相符，其於前揭時地施用第一級毒品海洛因
    及第二級毒品甲基安非他命多次之犯行，堪以認定。又被告
    前因施用毒品案件，經本院以裁定送觀察、勒戒後，認無繼
    續施用毒品傾向，由臺灣高雄地方法院檢察署檢察官於87年
    7 月31日，以87年度毒偵字第11879 號為不起處分確定後，
    復於89年間，再因施用毒品案件，經本院以90年度毒聲字第
    1206號裁定送觀察、勒戒後，認有繼續施用毒品之傾向，以
    90年度毒聲字第2294號裁定令入戒治處所施以強制戒治、90
    年度毒聲字第6032號裁定停止戒治、91年度毒聲字第1937號
    裁定撤銷停止戒治，令入戒治處所施以強制戒治，而於92年
    2 月17日強制戒治完畢，自臺灣高雄女子監獄附設戒治所釋
    放乙情，有卷附臺灣高等法院被告前案紀錄表1 份可佐。從
    而，被告於強制戒治執行完畢釋放後，5 年內再犯施用毒品
    罪，洵堪認定，本件事證明確，應依法論科。
二、論罪科刑
（一）查海洛因及甲基安非他命分別係毒品危害防制條例第2 條
      第2 項第1 款及第2 款所明定之第一、二級毒品，本件被
      告前因施用毒品，經強制戒治執行完畢釋放後5 年內再為
      本件犯行，核其所為係犯毒品危害防制條例第10條第1 項
      之施用第一級毒品罪及同條例第10條第2 項之施用第二級
      毒品罪。被告持有第一、二級毒品之行為已為其施用之高
      度行為所吸收，不另論罪。
（二）又被告多次施用第一、二級毒品海洛因及甲基安非他命犯
      行之性質敘述如下：
    因毒品危害防制條例第2 條第1 項規定的毒品，即具有成
      癮性，故毒品危害防制條例所規定之施用毒品行為應即具
      有因毒品成癮而反覆施用之性質。
    參酌(1)最高法院95年度台上字第1079號判決揭示「刑事法
      若干犯罪行為態樣，本質上原具有反覆、延續實行之特徵
      ，立法時既予特別歸類，定為犯罪構成要件之行為要素，
      則行為人基於概括之犯意，在密切接近之一定時、地持續
      實行之複次行為，倘依社會通念，於客觀上認為符合一個
      反覆、延續性之行為觀念者，於刑法評價上，即應僅成立
      一罪。學理上所稱「集合犯」之職業性、營業性或收集性
      等具有重複特質之犯罪均屬之，例如經營、從事業務、收
      集、販賣、製造、散布等行為概念者是」之意旨及(2)最高
      法院71年台上字第2837號判例、92年度台上字第6744號判
      決意旨所揭示「行為人主觀上就同一犯罪構成事實，以單
      一行為之數個舉動接續進行，以實現一個犯罪構成要件，
      侵害同一法益，客觀上亦認係實施一個犯罪行為」之接續
      犯概念。
    (1)是本院認為毒品危害防制條例所規定處罰之施用毒品行
      為固具有反覆實施之性質，然各次施用毒品之行為係滿足
      各單次毒癮發作所致，各次施用毒品行為係各自獨立，尚
      難認係同一行為之數次舉動，換言之，施用毒品行為與上
      揭接續犯之概念有別，而集合犯與連續犯之區別則在於立
      法者已將本質上具有反覆、延續實行之特徵予特別歸類而
      定為犯罪構成要件之行為要素，且依社會通念於客觀上認
      為符合一個反覆、延續性之行為觀念者即應僅成立集合犯
      之一罪，反之則係連續犯，準此，毒品危害防制條例既依
      成癮性、濫用性及對社會危害性而將毒品分為四級，且僅
      規定處罰施用第一、二級毒品，足見毒品危害防制條例所
      處罰施用第一、二級毒品，其構成要件之行為要素係具有
      成癮、濫用之反覆、延續實行，且依社會通念於客觀上認
      為符合一個反覆、延續性之行為觀念，且本案認明之被告
      各該施用第一級毒品海洛因及施用第二級毒品甲基安非他
      命犯行間，乃係按每2 至3 天1 次之頻率持續進行，均未
      曾間斷，具密接關係，則被告之各該施用第一級毒品海洛
      因及第二級毒品甲基安非他命之犯行間，顯各係出於反覆
      、延續施用該種毒品之單一行為決意至明，從而在行為概
      念上，應均評價認係包括一罪之集合犯，較符合社會通念
      ，也較為合理。(2)至於臺灣高等法院暨所屬法院因應新修
      正刑法施行座談會第17號提案之研討結論要旨謂：「對於
      施用毒品等之習慣性犯罪行為，於舊法時期發生並完成之
      行為，依裁判時之新法第2 條第1 項，適用有利於行為人
      之法律；於修正後發生並完成之犯罪，則依新法處理。前
      後兩者，再就刑法第51條之適用，依新法第2 條第1項 比
      較結果，適用舊法有關數罪併罰之規定處理。」等語，即
      將在修正前所犯數次施用毒品行為論以一個連續犯；另將
      在修正後所犯施用毒品行為，依新法處理（即可能論以一
      罪，但未說明是接續犯，或集合犯。），然後再將此二段
      施用毒品行為，再論以數罪併罰。惟本院認為不論係將修
      正後所犯數次施用毒品行為，論以「接續犯」或「集合犯
      」，如再將修正前之數次施用毒品行為，論以「連續犯」
      ，則就同一多次施用毒品行為，前後竟割裂理論適用，即
      有矛盾。況縱如上開研討結論要旨所認有新舊法比較，而
      採有利於行為人之輕法，但上開結論「二段併罰說」，不
      但前段採取連續犯見解比採取集合犯見解更不利於行為人
      （即得加重其刑至2 分之1） ，後段又與前段數罪併罰，
      等於前段加重，後段又因併罰再加重，就其結論反而更加
      不利於行為人。準此，本院認為施用毒品既屬集合犯之習
      慣犯的性質，不論於刑法修正前、後均是如此，故縱行為
      人於刑法修正前、後各有多次施用毒品行為，然亦僅論以
      一次構成要件的施用毒品行為，以求理論之一致。
（三）是檢察官雖僅就被告於94年9 月24日18時許施用第一級毒
      品海洛因及第二級毒品甲基安非他命等行為起訴，惟其餘
      部分既與起訴部分有集合犯之實質上一罪關係，自為起訴
      效力所及，本院自應併予審究，附此敘明。
（四）被告所犯上開2 罪，犯意各別，罪名不同，應分論併罰之
      。又被告前因施用毒品案件，經本院以90年度雄簡字第57
      3 號判處有期徒刑5 月確定，並於92年4 月3 日執行完畢
      ，此有被告前案紀錄表1 紙附卷可稽，茲於5 年以內再故
      意犯本件有期徒刑以上之罪，應依刑法第47條第1 項之規
      定，論以累犯，並加重其刑。爰審酌被告前因施用毒品案
      件，經強制戒治期滿及判決確定後，仍未戒絕毒品，再犯
      相同之罪，顯見其戒毒意志不堅，惟念其施用毒品乃自戕
      一己健康，尚未危害他人，且其犯後坦承犯行，並參以其
      施用毒品之期間、次數等一切情狀，各量處如主文所示之
      刑，並定應執行之刑。
（五）至扣案之夾鏈袋9 個、吸管2 支，經本院送驗結果呈海洛
      因陽性反應、扣案之夾鏈袋1 個、吸管1 支、吸食器1 組
      經本院送驗結果呈甲基安非他命陽性反應，已如前述，其
      上既分別殘留海洛因、甲基安非他命殘渣，與該海洛因、
      甲基安非他命殘渣已無法分析剝離，應視同毒品，均應依
      毒品危害防制條例第18條第1 項前段規定宣告沒收並銷燬
      之。又被告於94年9 月24日22時許，在高雄市○鎮區○○
      路29號1 樓處為警查獲時，所扣得之第一級毒品海洛因2
      小包（共重約0.65公克）、針筒20支、吸食器1 組、夾鏈
      袋7 個、吸管5 支等，均非被告所有之物，業據被告於警
      偵訊及本院均陳明在卷，該扣案物係同時被查獲之楊證儀
      所有之物，復據在場之楊證儀於警詢筆錄陳明其係上開扣
      押物品之所有人，是上開物品既非被告所有之毒品或施用
      工具，即與本案無關，宜於楊證儀施用毒品或持有毒品案
      件中諭知沒收為宜，本案不併予宣告之，檢察官聲請於本
      案沒收銷毀，容有不當，附此敘明。再被告於95年5 月10
      日14時30分許，在高雄市高雄市苓雅區○○○路95號「華
      納別館」512 房內為警查獲時，所扣得之第一級毒品海洛
      因2 包、第二級毒品甲基安非他命1 包、針筒23支、玻璃
      吸管2 支等，非被告所有之物，業據被告於警詢及本院均
      陳明在卷，是上開物品既非被告所有之毒品，即與本案無
      關，宜於該海洛因所有人施用毒品或持有毒品案件中諭知
      沒收為宜，本案不併予宣告之，附此敘明。
三、移送併辦部分之犯行即臺灣高雄地方法院檢察署95年度毒偵
    字第4177、8071號部分，雖未據公訴人起訴，然與前揭已起
    訴部分有實質上一罪關係，亦如前述，當為起訴效力所及，
    本院自應一併審理，併予敘明。
據上論斷，應依刑事訴訟法第273 條之1 第1 項、第284 條之1
、第299 條第1 項前段，毒品危害防制條例第10條第1 項、第2
項、第18條第1 項前段，刑法第11條前段、第47條第1 項、第51
條第5 款，判決如主文。
本案經檢察官甲○○到庭執行職務。
中    華    民    國    95    年    12    月    22    日
                  刑事第四庭    法  官  林意芳
以上正本證明與原本無異。
如不服本判決，應於收受送達後10日內向本院提出上訴書狀。
中    華    民    國    95    年    12    月    22    日
                                書記官  曾秀鳳
附錄本判決論罪之法條：
毒品危害防制條例第10條
施用第1級毒品者，處6月以上5年以下有期徒刑。
施用第2級毒品者，處3年以下有期徒刑。


司法院資訊處製作；財團法人民間司法改革基金會備份。
